【裁判字號】    99,家訴,124
【裁判日期】    991125
【裁判案由】    給付扶養費
【裁判全文】
臺灣高雄地方法院民事判決             99年度家訴字第124號
原      告  郭偵紋
訴訟代理人  黃建雄  律師
複  代理人  楊俊鑫  律師
被      告  陳韡姒
            陳俊華
            陳嘉宏
上列當事人間請求給付扶養費事件，本院於中華民國99年11月11
日言詞辯論終結，判決如下：
    主      文
被告陳韡姒、陳俊華、陳嘉宏應分別各自民國九十九年六月一日
起至原告死亡之日止，按月於每月五日前給付原告新臺幣參仟捌
佰壹拾柒元。
原告其餘之訴駁回。
本判決第一項命各被告給付原告已到期新臺幣幣貳萬貳仟玖佰零
貳元部分，得為假執行；但各被告如以新臺幣貳萬貳仟玖佰零貳
元為原告預供擔保後，得免為假執行。
原告其餘假執行之聲請駁回。
訴訟費用由新臺幣壹萬肆仟貳佰陸拾元被告負擔，餘由原告負擔
。
    事實及理由
一、被告經合法通知，無正當理由未於言詞辯論期日到場，核無
    民事訴訟法第386 條各款所列之情形，爰依原告之聲請，由
    其一造辯論而為判決。
二、原告起訴主張：緣原告郭偵紋（業與被告等人之生父陳秀平
    離婚）為被告陳韡姒（原身分證統一編號：Ｚ000000000號，
    於民國99年11月1 日更改為身分證統一編號：Ｚ000000000號
    ）、陳俊華、陳嘉宏等三人之親生母親，惟原告因於96年8
    月14日發生車禍致左腳開放性骨折，經送高雄長庚醫院急診
    進行膝上截肢手術，嗣經核定為中度肢障，領有中華民國身
    心障礙手冊；又原告患有情感性精神病，需長期追蹤治療；
    且另因右側腎臟失去功能，需長期服藥。而原告現無任何財
    產及財源收入，且因上揭傷病而無工作，致不能維持自己之
    生活，而被告等人則拒絕給付原告扶養費用。為此，爰依民
    法第1114條第1 款、第1115條第3 項及第1117條之規定，及
    行政院主計處公告之高雄市97年度平均每人每月消費支出新
    臺幣（下同）18,450元為準計算，請求被告等三人應各自99
    年6 月1 日起，至原告死亡之日止，按月於每月5日 前，各
    給付原告6,150 元（計算式：18,450元÷3 人=6,150元/ 人
    ），並聲明求為判決：(一)被告應分別自99年6 月1 日起至原
    告死亡之日止，按月於每月5 日前給付原告6,150 元。
    (二)原告勝訴部分，願供擔保以代釋明，請准宣告得為假執行
    等語。
三、被告陳嘉宏曾於調解期日到庭陳稱：伊認為聲請人（即原告
    ）從小就未照護伊，伊係由生父扶養長大，且伊收入不穩定
    亦無其他財產，不能同意聲請人之主張等語，惟被告等三人
    經合法通知，均無正當理由未於言詞辯論期日到庭答辯，亦
    未提出書狀作何聲明或陳述。
四、按所謂扶養，乃一定親屬間有經濟能力者，對於不能維持生
    活者，予以必要的經濟上供給之親屬法上之義務。又左列親
    屬互負扶養義務；一、直系血親相互間。‧‧‧‧夫妻互負
    扶養之義務，其負扶養義務之順序與直系血親卑親屬同，其
    受扶養權利之順序與直系血親尊親屬同（參民法第1114條第
    1 款、第1116條之1 ）；且受扶養權利人如為直系血親尊親
    屬者，則不以不能維持生活而無謀生能力者為限（參民法第
    1117條）；又因負擔扶養義務而不能維持自己生活者，免除
    其義務，但受扶養權利者為直系血親尊親屬或配偶時，則仍
    不免除其義務，但得減輕其義務（參民法第1118條）。由此
    可知，夫妻或父母子女相互間之扶養義務，為生活保持義務
    ，意即扶養義務人保持受扶養權利人之生活，即係保持其自
    己之生活，其扶養程度與自己之生活程度相等，縱使負擔扶
    養義務致不能維持自己生活者，仍不得免除其義務，最多只
    能減輕其義務。
五、本件原告主張其為被告等人之生母，及其因於96年8 月14日
    發生車禍致左腳開放性骨折，經送高雄長庚醫院急診，當日
    即進行膝上截肢手術，嗣經核定為中度肢障，現已無法工作
    等事實，業據原告提出戶籍謄本、診斷證明書、中華民國身
    心障礙手冊等各1 份附卷為憑，應堪信原告上開張為真實。
    嗣原告主張其現因無謀生能力，且無任何財產及財源收入，
    致不能維持自己之生活等前情，業據其到庭陳述綦詳，復據
    本院依職權調閱本院稅務電子閘門財產所得調件明細1 份在
    卷可稽，而被告陳嘉宏雖曾於調解期日到庭陳稱：伊認為聲
    請人（即原告）從小就未照護伊，伊係由生父扶養長大，且
    伊收入不穩定亦無其他財產，不能同意聲請人之主張等語，
    然參諸民事訴訟法第277 條前段：「當事人主張之有利事實
    ，就其事實有舉證之責任。」之法律規定，被告陳嘉宏既未
    於言詞辯論期日到庭就上開事實負舉證之責，本院自尚無從
    得有其所辯事實為真實之有利心證，另被告陳韡姒、陳俊華
    亦經合法通知，均無正當理由未於言詞辯論期日到庭答辯，
    亦未提出書狀作何聲明或陳述，經本院調查證據之結果，自
    足認定原告主張其現無謀生能力且無任何財產及財源收入，
    致不能維持自己之生活等前情，應與事實相符而堪信採信。
六、本院審酌原告現確實無謀生能力而無法維持自己之生活，則
    揆諸上開法律規定，與參諸行政院主計處公告之高雄市97年
    度平均每人每月消費支出為18,450元為準計算，扣除原告每
    月已領得政府核發之殘障津貼7,000 元、房租津貼3,000 元
    外，原告請求被告三人每人每月應給付其生活費3,817 元（
    計算式：《18,450元－7,000 元－3,000 元》÷3 ＝3,817
    元），於此範圍內之請求，於法洵屬有據，所訴此此部分之
    請求自應予以准許。逾此範圍之請求，為無理由，所訴此部
    分之請求應予以駁回，爰判決如主文第1 項、第2 項所示。
七、又原告主張自本起訴繕本送達於被告之翌日即自99年6 月1
    日起，截至本判決言詞辯論結終之日即99年11月11日止，已
    到期之部分共計6 個月，依前述標準計算，則各被告應給付
    原告扶養費已到期部分為每人22,902元（計算式：3,817 元
    ×6 ＝22,902元）部分，依民事訴訟法第389 條第1 項第2
    款：「命履行扶養義務之判決，應依職權宣告假執行，但以
    起訴前最近6 個月份及訴訟中履行期已到期者為限」之規定
    ，即應由本院依職權宣告假執行。至於原告敗訴部分，其假
    執行之聲請，因訴之駁回而失所附麗，此部分假執行之聲請
    ，應併予駁回，爰判決如主文第3 項、第4 項所示。
八、據上論結，本件原告之訴為一部有理由，一部無理由，依民
    事訴訟法第385 條第1 項前段、第389 條第1 項第2 款、第
    392 條第2 項、第79條，判決如主文。
中    華    民    國    99    年    11    月    25    日
                    家事法庭  法  官  柯盛益
以上正本，係照原本作成。
如不服本判決，應於判決書送達後20日之不變期間內，向本院提
出上訴狀（須附繕本）及表明上訴理由，並繳納上訴裁判費。
中    華    民    國    99    年    11    月    25    日
                              書記官  李冠毅

司法院資訊處製作；財團法人民間司法改革基金會備份。
